【裁判字號】    90,訴,2295
【裁判日期】    920707
【裁判案由】    損害賠償
【裁判全文】
臺灣桃園地方法院民事判決  九十年度訴字第二二九五號
    原        告  甲○○
    兼訴訟代理人  乙○○
    共        同
    訴訟  代理人  劉錦隆  律師
    右    一  人
    複    代理人  丁○○  住台北市○○○路○段一號三樓
    被        告  丙○○  住桃.
    訴訟  代理人  何威儀  律師
右當事人間請求損害賠償事件，由本院桃園簡易庭裁定移送前來（九十年度桃交附字
第一六號），本院判決如左：
    主        文
被告應給付原告甲○○新台幣肆拾玖萬壹仟玖佰伍拾貳元，其中新台幣肆拾玖萬零貳
元部分自民國九十年九月三日起、其中新台幣壹仟玖佰伍拾元部分自民國九十一年九
月十一日起，均至清償日止，按週年利率百分之五計算之利息。
被告另應給付原告乙○○新台幣壹佰零萬柒仟玖佰拾貳元，其中新台幣壹佰零貳
萬玖仟肆佰玖拾元部分自民國九十年九月三日起、其中新台幣捌仟肆佰肆拾貳元部分
自民國九十一年九月十一日起，均至清償日止，按週年利率百分之五計算之利息。
原告其餘之訴駁回。
訴訟費用由被告負擔百分之五十五，原告甲○○負擔百分之十五，餘由原告乙○○負
擔。
本判決第一項於原告甲○○提出新台幣壹拾陸萬仟玖佰捌拾肆元為被告供擔保後得
假執行。但被告如於假執行程序實施前，以新台幣肆拾玖萬壹仟玖佰伍拾貳元為原告
甲○○預供擔保，得免為假執行。
本判決第二項於原告乙○○提出新台幣拾肆萬伍仟玖佰柒拾柒元為被告供擔保後，
得假執行。但被告如於假執行程序實施前，以新台幣壹佰零萬柒仟玖佰拾貳元元
為原告乙○○預供擔保，得免為假執行。
原告其餘假執行之聲請駁回。
    事        實
甲、原告方面：
  一、聲明：
    (一)被告應給付原告甲○○新台幣（下同）八十六萬六千一百九十一元，暨其中八
      十三萬九千二百七十七元部分，自附帶民事起訴狀繕本送達翌日即民國（下同
      ）九十年九月三日起，其中二萬六千九百十四元部分，自民事準備二狀（即擴
      張聲明狀，下同）送達翌日即九十一年九月十一日起，均至清償日止，按週年
      利率百分之五計算之利息。
    (二)被告另應給付原告乙○○一百九十萬一千四百三十元，暨其中一百八十七萬八
      千一百九十三元部分，自前述附帶民事訴訟起訴狀繕本送達翌日，其中二萬三
      千二百三十七元部分，自上開民事準備二狀送達翌日，均至清償日止，按週年
      利率百分之五計算之利息。
    (三)原告願供擔保，請准宣告假執行。
  二、陳述：
    (一)緣被告於九十年二月十一日中午十二時二十五分許，駕駛車牌號碼ＲＺ─一八
      七七號自用小客車，沿桃園縣龜山鄉○○○路往台北縣新莊市方向行駛，在該
      路六四三號前雙向四車道路段，應注意不得任意變換車道及駛入來車車道，且
      依當時天候、路況，均非被告所不能注意，渠竟疏於注意，任意變換車道蛇行
      ，致失控自外側車道駛入對向車道，撞及由原告甲○○駕駛搭載原告乙○○之
      車牌號碼Ｇ四─自用小客車，使原告身體均受有傷害，原告所有之前開車輛撞
      毀，案經鈞院以九十年度桃交字第五七九號刑事判決判處被告有罪在案。
    (二)按因故意或過失，不法侵害他人權利者，負損害賠償責任；汽車、機車或其他
      非依軌道行駛之動力車輛，在使用中加損害於他人者，駕駛人應賠償因此所生
      之損害，民法第一百八十四條第一項前段及第一百九十一條之二分別定有明文
      ，合先敘明。
    (三)原告甲○○因被告之傷害及毀損行為，受有如下之損害：
      1.因身體受傷至財團法人長庚紀念醫院（下稱長庚醫院）、行政院衛生署基隆
        醫院（下稱基隆醫院）、新昆明醫院、台灣區煤礦業同業公會附設台灣礦工
        醫院（下稱礦工醫院）、中醫等單位治療，已支付醫療費用九萬二千四百九
        十二元，另其尚須支出復健之醫療費用約三萬元。
      2.因就醫支出之交通費一千二百元，此為被告所不爭執。
      3.其自九十年二月十一日為被告駕車撞傷，旋於翌日至新昆明醫院住院治療，
        至同年三月二日方出院，並旋至礦工醫院就醫，且於同年三月六日住院治療
        至同年三月十九日出院，故其自九十年二月十一日起至同年三月十九日止，
        原告或住院、或暫於家中休養，均無法工作。而原告甲○○於本件車禍發生
        前，其一般工作能力為每日薪資二千五百元，從而，被告駕車撞傷原告甲○
        ○，致其無法於前開期間工作，其因之喪失之勞動所得為九萬二千五百元。
        被告所辯原告於同年度亦獲有十九萬五千元之收入乙節，因該項收入不足否
        定原告前開受傷期間無法工作之事實，且該收入與原告與右揭期間喪失勞動
        能力亦無涉，故被告主張原告勞動能力未喪失云云，誠屬無據。
      4.系爭車禍對原告甲○○造成之傷害及後遺症甚鉅，迄今仍無法根治，致其經
        常因胸口、膝蓋、足踝酸痛，而徹夜無法成眠，身心痛苦不堪，為此，爰請
        求被告賠償三十萬元之精神慰撫金。
      5.原告甲○○所有之前述車輛被撞毀，不堪修復，經報廢後，雖取得報廢價三
        千元，但仍得依民法第一百八十四條之法律關係，向被告請求賠償三十五萬
        元。
    (四)本件原告乙○○因被告之傷害行為，致受下述損害：
      1.原告乙○○受有身體多處骨折、挫傷等傷害，於長庚醫院及礦工醫院治療期
        間，已支出醫療費用二十四萬八千四百三十元。受傷期間之看護費用十八萬
        九千元及轉診、回診所需交通費用二萬七千元，為被告所不爭執。又其尚須
        支出之醫療費用，包括股骨骨折及橈骨、尺骨骨折、髖臼骨折、肩部挫傷之
        復健，掛號費用每月一千元，三個月需三千元，交通費每次三百元，三個月
        計七十二次，需二萬一千六百元，醫療費用每月八千元，三個月計二萬四千
        元；臉部創傷整形部分，掛號費及醫療費每月一千元，三個月計三千元，交
        通費自基隆市八堵區至林口長庚醫院每次一千八百元，三個月計五千四百元
        ；右眼球凹陷手術矯治部分，手術費五萬元，掛號費、交通費及看護費用計
        二萬元，此為被告應賠償原告將來增加生活上需要所生之費用；橈骨、尺骨
        及股骨骨折移除鋼板部分，醫療費用二萬元，住院費一萬元，交通費六百元
        ，看護費用每日二千一百元，十四日計二萬九千四百元。
      2.原告乙○○於九十年二月十一日因系爭車禍受傷後即住院治療，嗣返家休養
        ，迄同年十一月十一日止，前後計十個月。準此，其因該車禍致暫時喪失勞
        動能力，無法至礦工醫院工作，每月五萬四千元之收入，共有五十四萬元之
        損失。又其後因須另為橈骨、尺骨及股骨骨折移除鋼板部分，此治療暨療養
        期間二個月，以每月薪資五萬四千元計算，另有計損失工作所得十一萬元。
        至其於九十年度自礦工醫院領受二十萬五千四百九十一元之薪資，係原告於
        未受傷期間至礦工醫院工作，及犧牲帶薪之特別休假與國定假日補修，以代
        替車禍受傷之普通傷病假期間所獲之薪資所得。被告主張得以原告乙○○未
        受傷期間工作所得，及原告犧牲帶薪之特別休假與國定假日補休所得薪資，
        作為減少被告侵權行為賠償之依據，尚無足採。另原告乙○○得有易成營造
        有限公司（下稱易成公司）薪資十五萬元乙節，係受託代為處理電腦資料之
        報酬，既非至易成公司上班之薪資，亦非因系爭車禍而受有利益，更與原告
        因傷無法執行礦工醫院護理長工作致喪失該項工作薪資無干，故不得資為被
        告得扣除原告損失之藉口。
      3.原告乙○○自九十年二月十一日遭被告撞傷迄今二年餘，除顏面留有明顯疤
        痕、走路跛行、身體酸痛、五官顏面受損，而受有嚴重之生理痛苦外，並受
        有前述顏面損傷之精神折磨，更因長期無法上班，致喪失護理長職務，遭任
        職醫院降為一般護士，並減少薪資，惟被告迄今仍不聞問，為此，爰請求被
        告賠償六十萬元之精神慰撫金，實僅能彌補其精神痛苦於萬一。
    (五)被告辯稱：全民健康保險法第八十二條規定，保險對象因汽車交通事故，經本
      保險提供醫療給付者，本保險之保險人得向強制汽車責任保險之保險人代位請
      求該項給付，故原告所得請求者，限於實際支出之自費額為限云云。惟按，保
      險制度旨在保護被保險人，非為減輕損害事故加害人之責任，保險給付請求權
      之發生，係以訂有支付保險費之保險契約為基礎，與因侵權行為所生之賠償損
      害請求權，並非出於同一原因，後者之損害賠償請求權，殊不因受領前者之保
      險給付而喪失，兩者除有保險法第五十三條關於代位權行使之關係外，並不生
      損益相抵問題，最高法院著有六十八年台上字第四二號判例可資參照。且全民
      健康保險法第八十二條之代位權代位求償對象僅限於強制汽車責任保險之保險
      人，並不包含汽車交通事故之駕駛人，自與被告無涉。準此，原告請求損害賠
      償之對象既非強制汽車責任保險之保險人，故無全民健康保險法前開法條規定
      之適用。況該強制汽車責任保險之保險人為明台產物保險股份有限公司（下稱
      明台保險公司）業將強制保險之保險金給付予被告，而完成其賠償責任，足證
      全民健康保險局並未對強制汽車責任保險之保險人為代位追索賠償，從而，若
      被告毋庸就全民健康保險所負擔之醫療費用負擔賠償責任，係將被告應負擔之
      損害賠償責任轉嫁於全民，其不合理甚明。
  三、證據：
    (一)原告甲○○方面：提出請求明細明細乙份、長庚醫院醫療費用收據三紙、基隆
      醫院收據乙份、新昆明醫院診斷證明書乙份、新昆明醫院掛號收據三份、新昆
      明醫院收據四份、天仁中醫診所全民健康保險掛號費收據四紙、博愛中醫診所
      全民健康保險門診自負費用收據證明十二紙、珪植仙中醫醫院掛號費收據五紙
      、礦工醫院九十年三月十九日診斷證明書乙份、礦工醫院九十年四月三十日、
      同年七月三日、九十一年九月三日證明書各乙份、礦工醫院醫療費用收據聯十
      份、礦工醫院掛號收據單六十六紙、礦工醫院門診收據十一紙、車資收據乙份
      、易成公司工資收據乙份、易成公司薪資袋乙份、進口與貨物稅車輛完稅證明
      書乙份、汽車各項異動登記書乙份、和順汽車有限公司證明書暨維修紀錄乙份
      、廢機動車輛回收管制聯單乙份、電子公路監理網網路查詢資料乙紙為證。
    (二)原告乙○○方面：提出請求明細乙份、長庚醫院診斷證明書乙份、長庚醫院醫
      療費用收據十六紙、台北市立萬芳醫院（─委託財團法人私立台北醫學院辦理
      ，下稱萬芳醫院）醫療費用收據乙紙、居家企業股份有限公司（下稱居家公司
      ）統一發票一紙、杏一醫療用品股份有限公司（下稱杏一公司）統一發票一紙
      、吉杏展業股份有限公司（下稱吉杏公司）統一發票二紙、礦工醫院九十年四
      月三十日證明書二紙、九十二年六月十一日證明書乙紙、礦工醫院九十年五月
      二日證明書乙紙、礦工醫院九十年十月三十一日、九十一年九月三日、九十二
      年六月十一日證明書、礦工醫院九十年三月三十日、同月十九日、同年七月二
      日、同年七月三日、同年九月十四日、九十二年四月二十八日診斷證明書各乙
      份、礦工醫院掛號收據單二十紙、礦工醫院醫療費收據聯五紙、礦工醫院醫療
      費用證明書五紙、永康看護中心收據單乙份、車資收據十二紙、各類所得扣繳
      暨免扣繳憑單乙份、長庚醫院九十年七月十三日診斷證明書乙份、林靜芸整形
      外科診所診斷證明書乙份、計程車資收據三紙、看護費用收據乙紙為證。
乙、被告方面：
  一、 聲明：
    (一)原告之訴暨假執行之聲請均駁回。
    (二)如受不利益之判決，被告願供擔保請准免為假執行。
  二、陳述：
    (一)被告對於九十年二月十一日中午十二時許，駕駛車牌號碼ＲＺ─一八七七號自
      小客車過失傷害原告二人及毀損原告甲○○所有之自小客車之事實均不否認，
      因而自須依民法第一百八十四條第一項前段及第二項之侵權行為法則規定，負
      損害賠償責任，惟被告對賠償範圍則抗辯如下所述。
    (二)對原告甲○○之請求部分：
      1.醫療費部分：按民法第二百一十六條規定，損害賠償，除法律另有規定或契
        約另有訂定外，應以填補債權人所受損害及所失利益為限；又全民健康保險
        法第八十二條規定，保險對象因汽車交通事故，經本保險提供醫療給付者，
        本保險之保險人，得向強制汽車責任保險之保險人代位請求該項給付。故原
        告甲○○所得請求者，限於實際支出之自負額為限，即中央健保局為原告支
        付之健保醫療給付部分，因原告甲○○未支出，即無損害可言，故此部分被
        告不須賠償予原告，原告應自所請求之金額扣減之，至於健保局代為支付健
        保醫療給付後，是否代位原告向被告或強制汽車責任保險之保險人請求返還
        已支出之健保醫療給付則屬另一問題，否則被告豈不須負雙重損失？
      2.次按，保險契約依其所保護之內容及填補者究為被保險人之具體損害或抽象
        損害，可分財產保險與人身保險、損害保險與定額保險；而保險人代位權規
        定之立法意旨，乃在於防止被保險人於損害發生時，獲有不當得利之情形。
        而不當得利獲得之可能唯有以「填補具體損害原則」為先決要件。具體損害
        又以得以金錢計算之保險利益為前提，被保險人就其得以金錢計算之保險利
        益價值投保，於保險事故發生後，得依約向保險人請求填補其損害，一旦其
        損害被填補之後，其對第三人之損害賠償請求權，即應讓與保險人，不得再
        向該第三人請求損害賠償，否則即為不當得利。本件原告與中央健康保險局
        間所訂立之全民健康保險，其雖係以被保險人身體之完整不受侵害為其保護
        內容而屬於人身保險，惟究其目的僅係在補償被保險人因治療疾病所發生之
        費用，換言之，係填補被保險人之具體損害，被保險人不得因疾病受治療而
        獲不當得利，故保險人代位權之規定於此亦得適用之，全民健康保險法第八
        十二條之規定亦同斯此旨。又全民健康保險契約之性質究屬定額保險或損害
        保險，絕不因加害於被保險人之第三人是否為強制汽車責任保險之被保險人
        而有所差異，全民健康保險法第八十二條之規定，雖僅規定在強制汽車保險
        時，中央健康保險局得逕向投保強制汽車責任險之加害人之保險人代位請求
        ，惟基於法律解釋之完整性，仍應認所有之全民健康保險，均有保險人代位
        權之適用。至上開規定之創設意義，應僅係在簡化求償途徑，要無排除其他
        保險人代位求償情況之意思，本件原告之部分醫療費既經中央健康保險局支
        付，則該部分之醫藥費請求權即移轉中央健康保險局，原告自不得請求被告
        給向上開健保醫藥費，故原告請求自費負擔之醫療費用部分為有理由，逾此
        部分之健保醫療費用請求，為無理由，應予駁回。
      3.復健費部分：對原告甲○○提出礦工醫院九十年七月二日診斷証明書，醫師
        囑言僅係「宜門診繼續治療」，並未估計衍生費用約需三萬元，故被告否認
        之，且上述診斷書係距今一年前之估價，迄今原告既已實際支出，並未再提
        出實際醫療費收據以資証明，因而被告否認原告有此項支出。
      4.交通費部分：對原告甲○○支出一千二百元之數額乙節，並不爭執。
      5.減少勞動能力部分：按負損害賠償責任者，除法律另有規定或契約另有訂定
        外，應回復他方損害發生前之原狀即可，民法第二百十三條第一項定有明文
        ，本件依財政部台灣省北區國稅局基隆市分局之所得資料清單顯示，原告甲
        ○○在八十九年度僅在易成公司獲得十九萬四千元之薪資，但在九十年度卻
        獲得十九萬五千元之薪資，顯見其勞動能力並未因而減少，故此部分即無損
        害，其請求賠償即不應准許，應予駁回。
      6.車損部分：對桃園縣汽車商業同業公會桃縣汽商鑑字第九一○六二號函認案
        發當時系爭汽車市價為二十五萬元之事實，尚無爭執。
      7.精神慰撫金部分：請斟酌被告甫退伍並無正當工作，經濟能力不佳，請予減
        輕原告甲○○請求之精神慰撫金之賠償金額。
    (三)對原告乙○○請求部分：
      1.醫療費部分：同前所述，應以其實際支出之自負額為限，健保給付不包括在
        內。
      2.復健費部分：其所提四份診斷証明書並不能証明原告因而預期須衍生二十九
        萬七千元之費用，且原告既自承自九十年十一月十一日後又需療養二個月，
        則何以九十年度之薪資竟還有三十五萬五千四百九十一元？顯見原告已可工
        作而無需療養，故被告否認之，且上述診斷書係距今一年前之估價，迄今原
        告既已實際支出，並未再提出實際醫療費收據以資証明，故被告否認原告有
        此項支出。
      3.看護費及交通費部分：關於原告乙○○請求看護費十八萬九千元、交通費二
        萬七千元，均不爭執。
      4.減少勞動能力部分：依前述國稅局之所得資料清單顯示，原告乙○○在八十
        九年度之全年薪資收入固與其提出之薪資扣繳憑單同為六十四萬九千九百八
        十八元，但其於九十年度縱全年均無法工作，亦有自礦工醫院受領二十萬五
        千四百九十一元及從易成公司受領十五萬元薪資之事實，上述二筆金額，合
        計為三十五萬五千四百九十一元，亦即原告乙○○九十年度較八十九年度共
        計少領二十九萬四千四百九十七元之薪資，此方為其在九十年度無法工作之
        損失，被告僅需填補原告此部分損害即可，逾此部分因其未受有損害，則應
        予駁回，否則，如允許原告可請求十個月共五十四萬元之薪資，再加上上述
        已領之三十五萬五千四百九十一元之薪資，原告在九十年度之薪資所得豈不
        暴增為八十九萬五千四百九十一元，則原告全年在受傷後薪資不減反增，竟
        高出未受傷前之薪資達二十餘萬元，不甚合理。
      5.精神慰撫金部分：請求酌減，其理由同前所述。
    (四)另依強制汽車責任保險法第三十條規定，保險人依該法規定給付之保險金，視
      為加害人或被保險人損害賠償金額之一部分；加害人或被保險人受賠償請求時
      ，得扣除之。因本件交通事故迄今已逾一年，原告二人應有依上揭法條受領保
      險金，從而被告亦得主張原告二人應分別自所請求之金額再扣除之。
  三、證據：本院九十一年度壢簡字第二七六號民事判決、原告乙○○賠償金額說明
      節本為證。
丙、本院依職權為下列事項：
  一、調閱本院九十年度桃交簡字第五七九號刑事卷宗。
  二、函請桃園縣汽車商業同業公會鑑定原告甲○○所有上開車輛於系爭車禍發生前
      之市場價值及車禍後之殘餘價值。
  三、函請財政部台灣省北區國稅局基隆市分局請說明原告八十八年度、八十九年度
      綜合所得稅陳報金額。
  四、函請長庚醫院、礦工醫院請說明原告曾否因車禍赴院就診、其診療情形，及函
      請說明原告乙○○曾否接受該院橈骨、股骨骨折拔除鋼釘手術，有無實施該手
      術之必要，其醫療費用及術後療養時間為何。
  五、函請礦工醫院說明原告乙○○曾否接受該院橈骨、股骨骨折拔除鋼釘手術，有
      無實施該手術之必要，其醫療費用及術後療養時間為何，及原告乙○○因車禍
      請假之起迄時間，何時復職，及復職後之薪資差異。
  六、函請易成公司說明原告甲○○因系爭車禍請假之起迄日期，該員於九十年度自
      該公司領得之十九萬五千元薪資，是否扣除請假期間之工資所得，又原告乙○
      ○於同年度領額之十五萬元薪資，其擔任之職務為何，任期期間及每月薪資如
      何。
  七、函請明台保險公司說明是否核給原告強制汽車責任險保險給付及其金額。
    理        由
甲、程序方面：被告於訴之變更或追加無異議，而為本案之言詞辯論者，視為同意變
    更或追加不變更訴訟標的，民事訴訟法第二百五十五條第二項前段定有明文。查
    原告甲○○於九十一年二月二十一日追加請求系爭車禍之車輛損害，被告無異議
    並為本案之言詞辯論，是該部分應視為被告同意追加，合先敘明。
乙、實體方面：
  一、原告起訴主張：被告於九十年二月十一日中午十二時二十五分許，駕駛車牌號
      碼ＲＺ─一八七七號自用小客車，沿桃園縣龜山鄉○○○路往台北縣新莊市方
      向行駛，在該路六四三號前雙向四車道路段，應注意不得任意變換車道及駛入
      來車車道，依當時情狀非不能注意，疏於注意，且任意變換車道蛇行，致失控
      自外側車道駛入對向車道，撞及由原告甲○○駕駛搭載原告乙○○之車牌號碼
      Ｇ四─小客車，使原告身體均受有傷害，及原告甲○○所有之前揭車輛毀損，
      是被告自應負侵權行為之損害賠償責任，為此，爰分別請求賠償醫療費用、就
      醫交通費用、勞動所得損失、精神慰撫金、車損費用各如其聲明所示等語。被
      告則略以：原告請求之醫療費用，屬健保給付者，依法應予扣除，又原告甲○
      ○於八十九年間自易成公司獲得十九萬四千元之薪資，翌年薪資總額增加一千
      元，足見其無減少勞動能力，另原告乙○○於九十年間分別自礦工醫院及易成
      公司受領二十萬五千四百九十一元、十五萬元之薪資，故原告乙○○實際減少
      之工作損失應係二十九萬四千四百九十七元，再者，原告得依強制汽車責任保
      險法請求之保險金，亦應依法扣除之，此外，被告甫退伍，尚無工作，經濟能
      力不佳，是原告併請求之慰撫金，請予酌減等語。
  二、兩造於前開時、地發生系爭車禍乙節，業據本院九十年度桃交簡字第五七九號
      刑事判決判處被告有期徒刑二月確定，被告就此已無爭執，並經本院調閱上述
      刑事卷宗相核屬實，該部分之事實堪信為真正。
  三、查長庚醫院九十一年七月十五日（九一）長庚院法字第○四三二號來函敘稱：
      「病患甲○○係於九十年二月十一日至本院急診，診斷為左下胸挫傷，於本院
      急診治療觀察後，於九十年二月十二日出院後即未再回診‧‧‧」又新昆明醫
      院九十二年四月十四日以該院（九二）基昆字第○四一號函覆本院略謂：甲○
      ○於九十一年二月十二日因車禍致胸部、左腰挫傷血腫，疑腎臟挫傷，雙下肢
      多處挫傷等住院治療，於同月十五日無嚴重變化，故健保出院後，因傷勢仍感
      疼痛，病人要求自願自費住院自同月十五日至同年三月二日等語；另原告二人
      發生車禍當日即被送至林口長庚醫院住院接受手術治療，於該院出院後，因術
      後傷勢仍未痊癒，故轉至礦工醫院繼續追蹤治療乙節，亦有礦工醫院九十一年
      五月二十二日（九一）礦醫事字第○九四號函敘明綦詳並附卷得據，核與原告
      所述就醫情形相合，是被告質以原告提出原告乙○○任職之礦工醫院診斷證明
      書，有迴護原告之虞，不足證明原告車禍所受傷勢云云，顯屬過慮。
  四、按因故意或過失，不法侵害他人之權利者，負損害賠償責任；汽車、機車或其
      他非依軌道行駛之動力車輛，在使用中加損害於他人者，駕駛人應賠償因此所
      生之損害；不法侵害他人之身體者，對於被害人因此喪失或減少勞動能力或增
      加生活上之需要時，應負損害賠償責任；不法侵害他人之身體，被害人雖非財
      產上之損害，亦得請求賠償相當之金額；不法毀損他人之物者，被害人得請求
      賠償其物因毀損所減少之價額。此觀之民法第一百八十四條第一項前段、第一
      百九十一條之二前段、第一百九十三條第一項、第一百九十五條第一項前段、
      第一百九十六條綦明。承上，茲將原告所得請求之損害賠償分述如次：
    (一)原告甲○○請求部分：
      1.按保險制度旨在保護被保險人，非為減輕損害事故加害人之責任。保險給付
        請求權之發生，係以定有支付保險費之保險契約為基礎，與因侵權行為所生
        之損害賠償請求權並非出於同一原因。後者之損害賠償請求權，殊不因受領
        前者之保險給付而喪失，兩者除有保險法第五十三條關於代位行使之關係外
        ，不生損益相抵問題，固經最高法院著有六十八年台上字四二號判例。惟該
        判例係針對保險法而為，旨在闡述保險人得代位行使被保險人對於加害人之
        損害賠償請求權時，被保險人即不得再向加害人請求損害賠償，是尚難依該
        判例而謂除保險法第五十三條規定之情形外，縱保險法以外之法律有保險人
        得代位行使被保險人之權利之規定，被保險人於受領保險給付後，仍得向加
        害人請求損害賠償。又依保險法第一百三十五條準用第一百零三條規定，傷
        害保險之保險人雖不得代位行使被保險人對於加害人之損害賠償請求權，惟
        全民健康保險法第八十二條規定：「保險對象因汽車交通事故，經本保險提
        供醫療給付者，本保險之保險人得向強制汽車責任保險之保險人代位請求該
        項給付。」全民健康保險法既為保險法之特別法，依特別法優於普通法之原
        則，全民健康保險法第八十二條應優先於保險法第一百三十五條、第一百零
        三條之規定而為適用。從而，全民健康保險之被保險人因汽車交通事故，經
        全民健康保險提供醫療給付者，全民健康保險之保險人自得向強制汽車責任
        保險之保險人代位請求該項給付。而依強制汽車責任保險法第三十條規定，
        於該範圍內，加害人或強制汽車責任保險之被保險人之損害賠償責任，即因
        而解免，全民健康保險被保險人對於加害人之損害賠償請求權亦因而喪失。
        準上以論，原告甲○○請求給付之醫療費用，凡屬健保給付者，依法不得請
        求賠償，是其得請求之給付應如附表一所示之部分負擔金額，計五萬一千二
        百五十二元（含起訴主張有理由部分四萬九千三百零二元、九十一年九月十
        日擴張請求有理由部分一千九百五十元）。至於附表一備註欄所示電話費及
        證明書費，及其分別於九十年三月二十一日、同年四月二十七日、同年五月
        二日、同年六月一日、同年七月二日、同年七月三日支出之證書費各一百元
        、一百元、五十元、一百元、二百元、五十元，與前述擴張請求之醫療費用
        中，有關九十年九月十日、同年十一月十六日、同年十二月二十四日各均支
        出之證書費一百元，均非侵權行為所生之直接損害，自非在得請求賠償之列
        。另原告甲○○併請求其分別於九十一年六月七日、同月十七日、同年七月
        五日、同年七月十三日、同年七月二十二日、同年八月二日、同年八月九日
        、同年八月十四日、同年八月二十三日、同年八月二十八日之醫療費用各五
        十元，及於九十一年六月二十一日支出之一百五十元乙節，經查，其提出各
        該日礦工醫院門診收據「身份欄」均載稱「健保─職傷」，原告甲○○既未
        舉證證明該部分醫療費用支出確與系爭車禍有何關聯，則其此部分請求，顯
        屬無據。再者，原告甲○○復主張礦工醫院九十年七月二日診斷証明書醫囑
        宜門診繼續治療，故併請求起訴後之復健費三萬元云云，被告否認之，茲查
        原告上揭三萬元醫療復健費數額之主張，並無所據，況其於起訴後迄本件言
        詞辯論終結日止，依法擴張而得准許請求之醫療費用實際支出，僅一千九百
        五十元，是其前述空言主張，洵非足取。而按，強制汽車責任保險法第三十
        條固規定：「保險人依本法規定給付之保險金，視為加害人或被保險人損害
        賠償金額之一部份，加害人或被保險人受賠償請求時，得扣除之。」被告辯
        稱原告甲○○受有該保險給付，故就其受領部分，應於被告之賠償額度中扣
        除云云，查原告甲○○否認受有右述賠償，被告亦未舉證以實其說，且依明
        台保險公司之函覆，就被告所駕車輛之強制保險金係給付予被告，有該公司
        九十一年十二月三日明汽理字第九一○五四○函附卷可證，亦與原告甲○○
        無干，是被告此節所辯，亦非有理由。
      2.次查，原告甲○○因系爭車禍就診，支出車資一千二百元，乃增加生活之需
        要，此為被告所不爭執，並有計程車費收據在卷得佐，是足信取。
      3.第以，原告甲○○於系爭車禍發生前之每日薪資所得為二千五百元，有易成
        公司工資收據及薪資袋附卷可證；又其於九十年二月十二日因車禍致胸部、
        左腰挫傷血腫，疑腎臟挫傷，雙下肢多處挫傷等至新昆明醫院住院治療，於
        同月十五日無嚴重變化，故健保出院，後因傷勢仍感疼痛，要求自願自費住
        院至同年三月二日，業如該院右揭函所陳，並有同院九十年六月一日診斷證
        明書相佐，另附卷之礦工醫院九十年三月十九日診斷證明出且載明原告甲○
        ○於九十年三月二日到院就醫，同月六日住院觀察治療，同月十九日出院，
        仍不宜劇烈運動及粗重工作。承上以言，原告甲○○主張其有九萬二千五百
        元之勞動能力損失（2500×37＝92500 ），堪認屬實。至其於九十年間因系
        爭車禍向易成公司請假，期間係自九十年二月十一日至同年三月九日，易成
        公司開具該年度之原告甲○○薪資係扣除該段請假期間之所得，有易成公司
        九十二年一月八日九二發字第○一○○一號函存卷為憑，故被告辯稱上開薪
        資所得應於勞動能力損失中扣除云云，自乏據可憑。
      4.原告甲○○所有之車牌號碼Ｇ四─自用小客車，於系爭車禍發生前之價值，
        經本院囑託桃園縣汽車商業同意公會鑑定，其結果認在正常使用下之市價，
        應值二十五萬元，有前開公會九十一年八月十日桃縣汽商鑑字第九一○六二
        號函在卷可稽，又車禍後之殘餘報廢價則為三千元，兩造對此均無爭執。是
        故，以該車之原有價值扣除殘餘價值後，被告應賠償原告甲○○之車輛損失
        為二十四萬七千元。
      5.復按，慰撫金之賠償其核給之標準固與財產上損害之計算不同，然非不可斟
        酌雙方身分資力與加害程度，及其他各種情形核定相當之數額，最高法院五
        十一年臺上字第二二三號亦著有判例可資參照。本件原告甲○○復主張其因
        系爭車禍造成之後遺症，迄今無法根治，因而經常胸口、膝蓋、足踝酸痛，
        致徹夜無法成眠，身心痛苦不堪，是併請求被告賠償精神慰撫金三十萬元乙
        節，本院爰斟酌原告甲○○之傷害為左胸挫傷、疑第十一肋骨骨折、右膝挫
        傷血腫、右足踝挫傷（有礦工醫院九十年三月十九日診斷證明書存卷可參）
        ，前後住院三十七日，及兩造社會經濟地位、資力等各情，認被告以賠償原
        告甲○○精神慰撫金十萬元為宜。
    (二)原告乙○○請求部分：
      1.原告乙○○之就醫情形，除前述礦工醫院九十一年五月二十二日（九一）礦
        醫事字第○九四號函所陳外，長庚醫院於九十一年七月十五日（九一）以長
        庚院法字第○四三二號函覆本院稱：「病患乙○○係於九十年二月十一日至
        本院急診、住院治療，診斷為左股骨骨折、左尺骨、橈骨骨折、臉部撕裂傷
        及骨盆骨折；九十年三月二十一日回診時，骨折仍未癒合，仍須持續追蹤治
        療‧‧‧」又原告乙○○於九十年四月二十六日至該院回診時，骨折仍未癒
        合，且未曾在該院進行鋼釘拔除手續，並有同院九十一年一月三日（九一）
        長庚院法字第一一八三號函堪為佐證。是以，原告乙○○於長庚醫院出院後
        ，復至礦工醫院就醫，尚無不妥之處，被告所質之礦工醫院診斷書不客觀云
        云，容非允洽。然同上所論，關於原告乙○○健保給付醫療費用部分，依法
        不得請求，茲依其提出之醫療費用書證，原告乙○○實際支出之自行負擔費
        用如附表二所示，共八萬六千零十一元（含起訴主張有理由部分七萬七千五
        百六十九元、九十一年九月十日擴張請求有理由部分八千四百四十二元）。
        另其因系爭車禍致創傷性右眼內凹，所需矯正手術費為五萬元乙節，則有林
        靜芸整型外科診所診斷證明書附卷堪憑，原告乙○○併予請求被告賠償，亦
        法之所許；惟有關原告乙○○於九十年五月二日、同年七月三日支出之證書
        費各一百五十元，誠如右揭說明，依法不得請求。而有關被告所辯原告乙○
        ○亦依強制汽車責任保險法領得強制保險給付云云，乏據可佐，茲不贅言。
      2.被告對於原告因就醫支出車資二萬七千元及看護費用十八萬九千元部分，並
        無爭執，且有證人邱鳳凰於本院結證之證言及附卷之永康看護中心收據單、
        計程車收據可稽，故該部分堪認為真。
      3.本件原告乙○○原任職礦工醫院護士長乙節，被告並無爭執，原告乙○○乃
        據而主張其自九十年二月十一日起至同年十一月十一日止，因系爭車禍致無
        法工作，故喪失於礦工醫院前後十一個月之勞動所得，及因拆除手術鋼板另
        需療養二個月，計損失六十五萬元等語。查礦工醫院來函敘稱：「‧‧‧經
        查患者高君（按即原告乙○○，下同）係於長庚醫院接受手術治療，為必要
        之手術，術後須療養一年左右之時間。三、高君因車禍自九十年二月十二日
        起即向本院申請普通傷病假至九十年九月三十日止，繼自九十年十月一日起
        至九十年十月三十一日止申請特別休假及國定假日補休，於九十年十一月一
        日復職。四、高員於車禍前原擔任病房護理長工作，復職時其雙腿行動不若
        一般人正常，故本院人事單位基於保護勞工立場，建議高員繼續申請普通傷
        病價，直至傷勢完全復原，但高員因經濟因素婉拒，並要求復職。本院考量
        原病房區域叫廣，繁重之護理工作恐不利於其傷勢復原，故改調任急診室護
        理師，大部分為輕便之注射工作。原任護理長每月固定薪資為四萬四千二百
        八十八元，九十年十一月一日調任護理師，每月固定薪資為三萬六千元，九
        十一年五月起每月固定薪資調整為三萬九千一百八十八元。」有在卷之該院
        九十一年十二月十六日（九一）礦醫事字第二五五號函得佐；又原告乙○○
        繼於九十二年四月二十三日在礦工醫院住院，翌日接受拔除鋼板手術，於同
        月二十八日出院，出院後尚須休養一個月，另有該院九十二年四月二十八日
        診斷證明書附卷得佐。茲原告乙○○於車禍受傷前，於礦工醫院每月可領得
        之薪資為四萬四千二百二百八十八元，則其因被告之侵權行為所致之勞動所
        得損失為四十三萬五千九百二十一元（九十年二月十一日至同年十月三十一
        日，計八個月又十八日；九十二年四月二十三日至同月二十八日，計六日，
        加計一個月修養期間，44288×〈8＋1〉＝ 398592；44288×18÷28＝28471
        ；44288×6÷30＝8858，計算至個位，四捨五入； 398592＋28471＋8858＝
        435921）。至被告辯稱：原告乙○○於九十年度於易成公司領得之十五萬元
        ，故其應無勞動能力減少，或該金額應自其損失中扣除乙節，查原告乙○○
        固原任礦工醫院護士長乙職，但非謂其不得於閒暇擔任他職以獲取其他勞動
        對價，況上開款項係其為易成公司處理電腦程式檔案之酬勞，但原告乙○○
        未於易成公司擔任任何職務，亦無支領月薪，已有該公司九十二年一月八日
        九二發字第○一○○一號函附卷可據，從而，原告乙○○固受有易成公司該
        報酬，然不影響系爭車禍所造成其於礦工醫院之薪資損失，準此，被告所辯
        前詞，難予遽採。
      4.系爭車禍令原告乙○○受有左橈尺骨骨折、左股骨骨折、左肩挫傷、左側髖
        臼骨折、下背挫傷等傷害，有礦工醫院九十年九月十四日診斷證明書存卷得
        參，其前後須手術二次，並需十月餘方得復原，顏面部分則尚須整型，已如
        前述，本院斟酌其受傷之部位與程度、需忍受之身體苦痛與復原期間之煎熬
        、其與被告之社會經濟地位與雙方資力各節，認被告以賠償其精神慰撫金二
        十五萬元為恰當。
  五、綜觀上情，原告基於民法之侵權行為法律關係，原告甲○○於訴請被告應給付
      四十九萬一千九百五十二元（49302＋1950＋1200＋92500＋247000＋100000＝
      491952）暨其中四十九萬零二元自起訴狀繕本送達翌日、其中一千九百五十元
      自擴張聲明狀繕本送達翌日，均至清償日止之法定利息，及原告乙○○於訴請
      被告給付一百零三萬七千九百三十二元（77569＋8442＋50000＋189000＋
      27000＋435921＋250000＝0000000），暨其中一百零二萬九千四百九十元部分
      自起訴狀繕本送達翌日起、其中八千四百四十二元自擴張聲明狀繕本送達翌日
      起，均至清償日止之法定利息，為有理由，應予准許，但逾此部分，則乏據可
      憑，自不應准許。末查，關於前述原告勝訴部分，兩造業分別陳明願供擔保，
      聲請准予假執行及免為假執行，均核無不合，爰各酌定相當之擔保金額予以准
      許，惟其敗訴部分，因其訴業遭駁回，致失附麗，是應併駁回之。。
  六、本件事證已臻明確，兩造之其餘攻擊防禦方法，要與心證之形成不生影響，是
      不一一贅述，附敘之。
  七、據上論結，原告之訴為一部有理由，一部無理由，依民事訴訟法第七十九條但
      書、八十五條第一項但書、第三百九十條第二項、第三百九十二條，判決如主
      文。
中      華      民      國    九十二    年      七      月      七      日
                                        臺灣桃園地方法院民事第二庭
~B法      官  朱敏賢
右為正本係照原本作成
如對本判決上訴，須於判決送達後廿日內向本院提出上訴狀
中      華      民      國    九十二    年      七      月      七      日
~B法院書記官  謝文心
~F0
~T40
附表一（金額單位：新台幣元，下同）
原告甲○○已支付之自行負擔醫療費用明細
┌────┬──────┬───────────┬───────────┐
│就診醫院│看診繳費日期│醫療費用自負額        │備註                  │
├────┼──────┼───────────┼───────────┤
│長庚醫院│90.02.12    │100＋590              │                      │
│        │90.02.26    │20                    │                      │
│        │90.03.21    │80                    │                      │
├────┼──────┼───────────┼───────────┤
│基隆醫院│90.02.12    │290                   │                      │
├────┼──────┼───────────┼───────────┤
│新昆明醫│90.02.15    │50＋553＋2340         │                      │
│院      │90.03.02    │32972                 │扣除電話費32元、證書費│
│        │            │                      │140元＋140元          │
├────┼──────┼───────────┼───────────┤
│天仁中醫│90.02.21    │50                    │                      │
│診所    │90.02.23    │50                    │                      │
│        │90.02.24    │50                    │                      │
│        │90.02.26    │50                    │                      │
├────┼──────┼───────────┼───────────┤
│博愛中醫│90.03.17    │100                   │                      │
│診所    │90.03.18    │100                   │                      │
│        │90.03.19    │100                   │                      │
│        │90.03.20    │100                   │                      │
│        │90.03.21    │100                   │                      │
│        │90.03.22    │100                   │                      │
│        │90.03.23    │100                   │                      │
│        │90.03.24    │100                   │                      │
│        │90.03.25    │100                   │                      │
│        │90.03.26    │100                   │                      │
│        │90.03.27    │100                   │                      │
│        │90.03.28    │100                   │                      │
├────┼──────┼───────────┼───────────┤
│珪植仙中│90.06.02    │50                    │                      │
│醫醫院  │90.06.03    │50                    │                      │
│        │90.06.04    │50                    │                      │
│        │90.06.05    │50                    │                      │
│        │90.06.06    │50                    │                      │
├────┼──────┼───────────┼───────────┤
│礦工醫院│90.05.21    │9607                  │扣除證書費1200元      │
│        │90.03.02    │50                    │                      │
│        │90.03.09    │50                    │                      │
│        │90.03.12    │50                    │                      │
│        │90.03.17    │50                    │                      │
│        │90.03.26    │50                    │                      │
│        │90.04.06    │50                    │                      │
│        │90.04.12    │50                    │                      │
│        │90.04.17    │50                    │                      │
│        │90.04.17    │50                    │                      │
│        │90.05.04    │50                    │                      │
│        │90.05.11    │50                    │                      │
│        │90.05.16    │50                    │                      │
│        │90.05.25    │50                    │                      │
│        │90.06.01    │50                    │                      │
│        │90.06.13    │50                    │                      │
│        │90.06.20    │50                    │                      │
│        │90.06.29    │50                    │                      │
│        │90.07.02    │50                    │                      │
│        │90.07.13    │50                    │                      │
│        │90.07.20    │50                    │                      │
│        │90.07.31    │50                    │                      │
│        │90.08.08    │50                    │以下金額為91.09.10擴張│
│        │90.08.17    │50                    │之請求                │
│        │90.08.24    │50                    │                      │
│        │90.08.31    │50                    │                      │
│        │90.09.10    │50                    │                      │
│        │90.09.21    │50                    │                      │
│        │90.09.24    │50                    │                      │
│        │90.10.05    │50                    │                      │
│        │90.10.12    │50                    │                      │
│        │90.11.01    │50                    │                      │
│        │90.11.09    │50                    │                      │
│        │90.11.16    │50                    │                      │
│        │90.11.24    │50                    │                      │
│        │90.11.30    │50                    │                      │
│        │90.12.07    │50                    │                      │
│        │90.12.14    │50                    │                      │
│        │90.12.19    │50                    │                      │
│        │90.12.24    │50                    │                      │
│        │91.01.05    │50                    │                      │
│        │91.01.09    │50                    │                      │
│        │91.01.25    │50                    │                      │
│        │91.01.21    │50                    │                      │
│        │91.02.02    │50                    │                      │
│        │91.02.06    │50                    │                      │
│        │91.02.09    │50                    │                      │
│        │91.02.22    │50                    │                      │
│        │91.03.01    │50                    │                      │
│        │91.03.08    │50                    │                      │
│        │91.03.15    │50                    │                      │
│        │91.03.20    │50                    │                      │
│        │91.03.29    │50                    │                      │
│        │91.04.06    │50                    │                      │
│        │91.04.12    │50                    │                      │
│        │91.04.19    │50                    │                      │
│        │91.04.27    │50                    │                      │
│        │91.05.10    │50＋50                │                      │
│        │91.05.18    │50                    │                      │
│        │91.05.28    │50                    │                      │
└────┴──────┴───────────┴───────────┘
附表二
原告乙○○已支付之自行負擔醫療費用明細
┌────┬──────┬───────────┬───────────┐
│就診醫院│看診繳費日期│醫療費用自負額        │備註                  │
├────┼──────┼───────────┼───────────┤
│長庚醫院│90.02.13    │100                   │                      │
│        │90.03.07    │270＋100              │                      │
│        │90.03.21    │220＋80               │                      │
│        │90.03.29    │250                   │                      │
│        │90.04.06    │250                   │                      │
│        │90.04.26    │290＋50               │                      │
│        │90.05.25    │250                   │                      │
│        │90.07.13    │110＋300              │                      │
│        │90.08.02    │110＋300              │                      │
├────┼──────┼───────────┼───────────┤
│萬芳醫院│90.08.02    │200                   │                      │
├────┼──────┼───────────┼───────────┤
│居家公司│90.02.11    │330                   │                      │
├────┼──────┼───────────┼───────────┤
│吉杏公司│90.02.22    │1288                  │                      │
│        │90.02.25    │788                   │                      │
├────┼──────┼───────────┼───────────┤
│杏一公司│90.02.22    │1920                  │                      │
├────┼──────┼───────────┼───────────┤
│礦工醫院│90.02.26    │50                    │                      │
│        │90.02.26至  │1015                  │                      │
│        │90.03.05    │                      │                      │
│        │90.03.07    │50                    │                      │
│        │90.03.09    │200                   │                      │
│        │90.03.17    │200                   │                      │
│        │90.03.23    │200                   │                      │
│        │90.04.16    │200                   │                      │
│        │90.04.30    │200                   │                      │
│        │90.05.11    │50                    │                      │
│        │90.05.16    │50                    │                      │
│        │90.05.21    │67598                 │                      │
│        │90.06.20    │50                    │                      │
│        │90.07.02    │50                    │                      │
│        │90.07.06    │200                   │                      │
│        │90.07.20    │250                   │                      │
│        │90.08.03    │250                   │以下金額為91.09.10擴張│
│        │90.08.31    │50＋200               │之請求                │
│        │90.09.14    │100                   │                      │
│        │90.09.21    │250                   │                      │
│        │90.09.28    │250                   │                      │
│        │90.10.19    │250                   │                      │
│        │91.01.09    │50                    │                      │
│        │92.04.23至  │740＋6302             │                      │
│        │92.06.18    │                      │                      │
└────┴──────┴───────────┴───────────┘


司法院資訊處製作；財團法人民間司法改革基金會備份。
